【裁判字號】    92,交上訴,112
【裁判日期】    920630
【裁判案由】    公共危險等
【裁判全文】
臺灣高等法院刑事判決                          九十二年度交上訴字第一一二號
    上  訴  人
    即  被  告  乙○○
右上訴人因公共危險等案件，不服臺灣臺北地方法院九十一年度交訴字第五０號，中
華民國九十二年四月二十四日第一審判決（起訴案號：臺灣臺北地方法院檢察署九十
一年度偵字第七０二九號），提起上訴，本院判決如左：
    主  文
原判決關於以強暴妨害人行使權利及駕駛動力交通工具肇事，致人受傷而逃逸，暨定
執行刑部分撤銷。
乙○○以脅迫妨害人行使權利，未遂，處有期徒刑貳月，如易科罰金以參佰元折算壹
日；又駕駛動力交通工具肇事，致人受傷而逃逸，處有期徒刑陸月，如易科罰金以參
佰元折算壹日。應執行有期徒刑柒月，如易科罰金以參佰元折算壹日。
    事    實
一、乙○○於九十年七月十八日下午五時四十分許，駕駛Ｕ六－六０七二號自用小貨
    車，沿臺北市○○路○段由南向北方向行駛，行經該路段與萬芳路交岔路口，因
    不滿甲○○所騎乘後載丙○○之ＢＣＹ－七二七號重型機車行駛內側車道，又聽
    聞其鳴按喇叭後仍未讓其所駕車輛先行及甲○○並做出手勢，引起乙○○之不滿
    ，基於強制之犯意，乃駕車尾隨甲○○之機車左轉西向進入萬芳路，俟所駕車輛
    超越甲○○所乘機車後，即將車輛駛至甲○○所乘機車前方，降低車速擬以所駕
    車輛阻擋甲○○、丙○○所乘機車行進，以此脅迫之方式阻擾、妨害甲○○及丙○○行使騎乘機車自由行進、離去之權利，行至臺北市○○路與萬和街口停等紅
    燈，因甲○○趁機超越乙○○所駕車輛右轉北向進入萬和街，又左轉西向進入臺
    北市○○街，而未遂。
二、詎乙○○駕車行近臺北市○○街、萬利街交岔路口時，擬超越甲○○所乘機車，
    以其車輛右側車身擦撞甲○○所乘機車左側，致甲○○、丙○○人車倒地，丙○○受有左膝擦傷瘀青、左肩紅腫、左臀、左肘瘀青之傷勢，甲○○則受有左踝、
    左膝、左肘擦傷之傷勢（乙○○駕駛車輛肇事致丙○○、甲○○受傷部分，業據
    告訴人丙○○、甲○○撤回告訴，已由原審判決公訴不受理確定）。乙○○駕駛
    動力交通工具自用小貨車肇事致丙○○、甲○○受傷後，明知駕車肇事致人受傷
    ，仍未停車察看並協助救護、旋即駕車逃逸。經目擊者即騎乘機車同向在後行駛
    之李彥儒乘車追躡，並請途中偶遇之員警協助，始在臺北市○○路二十六號前攔
    停乙○○所駕車輛，查獲上情。
三、案經被害人甲○○、丙○○訴由臺北市政府警察局文山第一分局報請臺灣臺北地
    方法院檢察署檢察官偵查起訴。
    理    由
一、右開事實欄第一項所載之犯罪事實，業據被告乙○○於原審供稱：當日因不滿告
    訴人甲○○所騎乘、後載告訴人丙○○、車牌號碼ＢＣＹ－七二七號重型機車行
    駛內側車道、聽聞其鳴按喇叭後仍未讓其所駕車輛先行、甲○○並做出手勢，乃
    駕車尾隨甲○○所乘機車，俟所駕車輛超越甲○○所乘機車後，即將車輛駛至甲○○所乘機車前方、降低車速、以所駕車輛阻擋甲○○、丙○○所乘機車行進，
    阻擾、妨害甲○○及丙○○騎乘機車自由行進、離去，迨至前揭路口等紅燈時，
    始由甲○○之機車超越等語不諱，核與告訴人甲○○、丙○○指訴情節相符。查
    本件被告既自承以所駕車輛阻擋告訴人所乘機車行進，兩車雖未直接接觸，但參
    諸被告當日所駕車輛為自用小貨車，體積、重量均顯逾告訴人所乘機車之體積、
    重量，且告訴人騎乘機車尚需自行保持平衡，復無鋼板包覆保護駕駛人及乘客，
    其行進客觀上確受被告所駕車輛阻擋、妨害，則被告確有以脅迫手段妨害告訴人
    行使乘車自由行進、離去權利之犯意與行為甚明。
二、又右開事實欄第二項所載之犯罪事實，則據被告乙○○供認無訛，並經告訴人丙○○、甲○○指訴及證人李彥儒證述在卷，互核一致，復有臺北市政府警察局文
    山第一分局交通分隊道路交通事故調查報告表、談話紀錄表、補充資料表、現場
    照片、車輛照片及被害人受傷之診斷證明書附卷可稽。按八十八年四月二十一日
    增訂之同法第一百八十五條之四之肇事致人死傷逃逸罪，則以處罰肇事後逃逸之
    駕駛人為目的，俾促使駕駛人於肇事後能對被害人即時救護，以減少死傷，是該
    罪之成立祇以行為人有駕駛動力交通工具肇事，致人死傷而逃逸之事實為已足，
    至行為人之肇事有否過失或故意而為，是否應負刑責，則非所問。本件被告雖就
    駕駛車輛肇事致告訴人丙○○、甲○○受傷部分與告訴人達成和解、經告訴人不
    予追究、撤回告訴，然其既明知肇事致人受傷，竟未協助救護、逕自離去，自仍
    該當於肇事致人受傷而逃逸罪之要件。被告此部分犯行，亦堪認定。
三、核被告所為，係犯刑法第三百零四條第二項之強制未遂罪，及同法第一百八十五
    之四條之駕駛動力交通工具肇事致人傷而逃逸罪。其著手於強制犯罪之實施而未
    遂，為未遂犯，按既遂犯之刑減輕之。以一脅迫行為同時侵害二個他人行使權利
    法益，觸犯二罪名，為想像競合犯，依刑法第五十五條規定從一重處斷。所犯上
    開二罪，犯意個別，行為互殊，應分論併罰。原審據以論科，雖非無見。然查，
    被告係以前開脅迫之方式妨害被害人之權利，且僅止於未遂之程度，原判決論處
    被告以強暴妨害人行使權利罪刑，已有未洽。又被告已與告訴人達成民事和解，
    賠償損害，此經告訴人陳明，被告駕車肇事逃逸，固屬不當，但考量其素行尚稱
    良好，犯後已知悔意，則原審就此部分量處有期徒刑七月，勢將使之受短期自由
    刑之執行，本之刑期無刑，同非所宜。被告以原審量刑過重為由，執以上訴，尚
    非全無理由，原判決復有前述可議之處，自屬無可維持，應由本院就此及定執行
    刑部分予以撤銷改判。爰審酌被告並無前科、素行良好，有本院被告全國前案紀
    錄表可按，因細故以駕駛自用小貨車尾隨、阻擋告訴人所乘機車，妨害他人權利
    ，及駕車具肇事使人受傷後，未協助救護即逃逸，不無使被害人生命、身體、健
    康產生危險之虞，惟被害人所受傷勢尚屬輕微，已賠償損害，暨犯後態度等一切
    情狀，分別量處如主文第二項所示之刑及定應執行之刑，並均分別諭知易科罰金
    之折算標準。
據上論斷，應依刑事訴訟法第三百六十九條第一項前段、第三百六十四條、第二百九
十九條第一項前段、刑法第三百零四條第二項、第一百八十五條之四、第二十六條前
段、第五十五條、第五十一條第五款、刑法第四十一條第一項、罰金罰鍰提高標準條
例第一條前段、第二條，判決如主文。
本案經檢察官呂丁旺到庭執行職務。
中      華      民      國    九十二    年      六      月     三十     日
                              臺灣高等法院交通法庭
                                  審判長法  官  溫  耀  源
                                        法  官  邱  同  印
                                        法  官  吳      燦
右正本證明與原本無異。
肇事逃逸部分如不服本判決，應於收受送達後十日內向本院提出上訴書狀，其未敘述
上訴之理由者並得於提起上訴後十日內向本院補提理由書（均須按他造當事人之人數
附繕本）。
其他不得上訴。
                                        書記官  陳  靜  姿
中      華      民      國    九十二    年      六      月     三十     日


司法院資訊處製作；財團法人民間司法改革基金會備份。
